【裁判字號】    97,訴,3804
【裁判日期】    970930
【裁判案由】    毒品危害防制條例
【裁判全文】
臺灣板橋地方法院刑事判決              97年度訴字第3804號
公  訴  人  臺灣板橋地方法院檢察署檢察官
被      告  甲○○原名郭建業.
                    國民
                    （另案在臺灣臺北監獄臺北分監執行中）
上列被告因違反毒品危害防制條例案件，經檢察官提起公訴（97
年度毒偵字第6556號），被告於準備程序中就被訴事實為有罪之
陳述，經本院合議庭裁定由受命法官獨任進行簡式審判程序，並
判決如下：
    主  文
甲○○施用第一級毒品，累犯，處有期徒刑壹年。
    事  實
一、甲○○前於民國88年間，因施用毒品案件，經依本院以88年
    度毒聲字第8036號裁定施以觀察、勒戒後，認無繼續施用毒
    品傾向，而於89年2 月9 日出所，並由臺灣板橋地方法院檢
    察署檢察官以89年度毒偵緝字第155 號為不起訴處分確定。
    復於上開觀察、勒戒執行完畢釋放後5 年內之93年11月間，
    因施用毒品案件，經本院以94年度訴字第236 號判處有期徒
    刑8 月確定；再因竊盜案件，經臺灣臺南地方法院以94年度
    易字第240 號判處有期徒刑7 月確定；另因詐欺案件，經臺
    灣臺南地方法院以95年度易字第91號判處有期徒刑3 月確定
    。上開3 案嗣經臺灣臺南地方法院以95年度聲字第1260號裁
    定應執行有期徒刑1 年3 月確定，入監服刑後，嗣於96年1
    月5 日縮刑期滿執行完畢。詎其猶不知悔改，復基於施用第
    一級毒品海洛因之犯意，於97年4 月23日晚間8 、9 時許，
    在臺北縣三重市○○路附近公園之廁所內，以將海洛因摻入
    香菸內吸食之方式，施用第一級毒品海洛因。嗣於同年月25
    日晚間8 時許，在臺北縣三重市○○街28巷口前，因另案通
    緝為警查獲，並採集其尿液送驗結果呈鴉片類陽性反應，始
    悉上情。
二、案經臺北縣政府警察局三重分局報請臺灣板橋地方法院檢察
    署檢察官偵查起訴。
    理  由
一、本案被告甲○○所犯係死刑、無期徒刑、最輕本刑為3 年以
    上有期徒刑以外之罪，其於準備程序就前揭被訴事實為有罪
    之陳述，經受命法官告知簡式審判程序之旨，並聽取其與公
    訴人之意見後，本院認無不得或不宜改依簡式審判程序進行
    之情事，依刑事訴訟法第273 條之1 第項、第284 條之1 規
    定，裁定本案由受命法官獨任進行簡式審判程序，合先敘明
    。
二、按毒品危害防制條例於92年7 月9 日修正公布，自93年1 月
    9 日施行，其中第20條、第23條將施用毒品之刑事處遇程序
    區分為「初犯」、「5 年內再犯」、「5 年後再犯」。依其
    立法理由之說明：「初犯」，經觀察、勒戒或強制戒治，應
    為不起訴處分或不付審理之裁定；經觀察、勒戒或強制戒治
    執行完畢釋放後，「5 年內再犯」者，因其再犯率甚高，原
    實施之觀察、勒戒及強制戒治既已無法收其實效，爰依法追
    訴或裁定交付審理。至於經觀察、勒戒或強制戒治執行完畢
    釋放，「5 年後再犯」者，前所實施之觀察、勒戒或強制戒
    治已足以遮斷其施用毒品之毒癮，為期自新及協助其斷除毒
    癮，仍用「初犯」規定，先經觀察、勒戒或強制戒治之程序
    。從而，依修正後之規定，祇於「初犯」及「5 年後再犯」
    2 種情形，有其追訴條件之限制，即須於初犯經觀察、勒戒
    或強制戒治釋放後，5 年內均無施用毒品之行為，始能認其
    前所實施之觀察、勒戒或強制戒治已足遮斷毒癮，而得於5
    年後再犯時，再予適用初犯之規定，重行觀察、勒戒等程序
    。倘5 年內已經再犯，被依法追訴處罰，縱其第3 次（或第
    3 次以上）施用毒品之時間在初犯釋放5 年以後，即與「5
    年後再犯」之情形有別，且因已於「5 年內再犯」，顯見其
    再犯率甚高，原實施觀察、勒戒或強制戒治，已無法收其實
    效，自無再經觀察、勒戒及強制戒治之必要，應由檢察官逕
    行起訴，始符新法修正之本旨（最高法院95年第7 次刑事庭
    會議決議參照）。查被告前於88年間，因施用毒品案件，經
    依本院以88年度毒聲字第8036號裁定施以觀察、勒戒後，認
    無繼續施用毒品傾向，而於89年2 月9 日經釋放出所，並由
    臺灣板橋地方法院檢察署檢察官以89年度毒偵緝字第155 號
    為不起訴處分確定。復於上開觀察、勒戒執行完畢釋放後5
    年內之93年11月間，因施用毒品案件，經本院以94年度訴字
    第236 號判處有期徒刑8 月確定等情，有臺灣高等法院被告
    前案紀錄表1 份附卷可考。是本案被告所為施用毒品之犯行
    ，距前開觀察、勒戒執行完畢雖已逾5 年，惟被告在上開觀
    察勒戒執行完畢釋放後5 年內，既已再犯施用毒品之罪，並
    經追訴處罰，揆諸前揭說明，其本次犯行即與毒品危害防制
    條例第20條第3 項所稱之「5 年後再犯」有別，是公訴人依
    法追訴，於法並無不合，本院自應依法論科。
三、上揭犯罪事實，業據被告於偵訊及本院審理時供認不諱，且
    其為警採集之尿液，經送請臺灣檢驗科技股份有限公司檢驗
    結果，亦呈鴉片類（可待因、嗎啡）陽性反應乙情，有該公
    司濫用藥物檢驗報告、臺北縣政府警察局三重分局查獲毒品
    案件被移送者姓名、代碼對照表各1 份在卷可資佐證，足徵
    被告任意性之自白與事實相符，應堪採信。本案事證已臻明
    確，被告犯行，堪以認定，應依法論科。
四、按海洛因屬毒品危害防制條例第2 條第2 項第1 款所定之第
    一級毒品，不得非法持有、施用。是核被告所為，係犯毒品
    危害防制條例第10條第1 項之施用第一級毒品。被告持有第
    一級毒品海洛因進而施用，其持有海洛因之低度行為，應為
    施用之高度行為所吸收，不另論罪。又被告前因違反毒品危
    害防制條例案件，經本院以94年度訴字第236 號判處有期徒
    刑8 月確定；又因竊盜案件，經臺灣臺南地方法院以94年度
    易字第240 號判處有期徒刑7 月確定；再因詐欺案件，經臺
    灣臺南地方法院以95年度易字第91號判處有期徒刑3 月確定
    。上開3 案嗣經臺灣臺南地方法院以95年度聲字第1260號裁
    定應執行有期徒刑1 年3 月確定，後於96年1 月6 日縮刑期
    滿執行完畢乙節，有臺灣高等法院被告前案紀錄表1 份在卷
    可按。則被告於受有期徒刑執行完畢後5 年內，故意再犯本
    案有期徒刑以上之罪，為累犯，應依刑法第47條第1 項之規
    定加重其刑。爰審酌被告施用毒品足以戕害身心健康，滋生
    其他犯罪，惡化社會治安，其經觀察、勒戒後，仍再度施用
    毒品，顯見其戒毒之意志不堅，自制力不佳，應有入監矯治
    之必要。惟念其施用毒品，戕害己身，本質上屬於病患性行
    為，且犯後已坦承犯行，態度良好等一切情狀，量處如主文
    所示之刑。
據上論斷，應依刑事訴訟法第273 條之1 第1 項、第299 條第1
項前段，毒品危害防制條例第10條第1 項，刑法第11條、第47條
第1 項，判決如主文。
本案經檢察官靳開聖到庭執行職務。
中    華    民    國    97    年    9     月    30    日
                  刑事第五庭    法  官  謝梨敏
以上正本證明與原本無異。
                                書記官  林壯隆
中    華    民    國    97    年    9     月    30    日
附錄本判決論罪之法條：
毒品危害防制條例第10條
施用第1級毒品者，處6月以上5年以下有期徒刑。
施用第2級毒品者，處3年以下有期徒刑。


司法院資訊處製作；財團法人民間司法改革基金會備份。
